臺灣高等法院臺中分院刑事判決　 　　　 　民國九十四年度上易字第一二二號
　　上　訴　人
　　即　被　告　丁○○
　　　　　　　　甲○○
右上訴人等因傷害案件，不服臺灣臺中地方法院中華民國九十三年十月二十九日第一
審判決（民國九十三年度易字第一八九九號，起訴案號：臺灣臺中地方法院檢察署民
國九十三年度偵字第七九四一、一○六四六號），提起上訴，本院判決如左：
    主      文
上訴駁回。
    事      實
一、甲○○與蘇義（另為不起訴處分）為夫妻，蘇水生、戊○○（均另為不起訴處分
    ）為其等之兒子及媳婦。上開四人與丙○○、丁○○則為鄰居關係。緣蘇義一家
    人因曾遭丙○○所養之狗咬傷，雙方因而心生嫌隙並屢發生口角。丁○○、甲○○各基於傷害之犯意，分別為左列之傷害行為：
（一）丁○○於民國（下同）九十三年一月三十日十六時許，在臺中縣和平鄉○○村
      ○○路○段五六號前，因細故與戊○○、蘇水生發生口角，丁○○竟以拳頭毆
      打戊○○之頭部、身體等處，將戊○○摔倒在地，並掐戊○○之脖子，致戊○○受有頭部外傷、身體多處挫傷、左右前額各１×１公分瘀傷、左頸部１×２
      公分瘀傷、右頸部１×４公分瘀傷、右上臂瘀傷１×１０公分、左前臂瘀傷１×
      １０公分、右下背瘀傷二處各為１×１０公分、１×５公分、右前胸挫傷等傷害。
（二）甲○○於九十三年三月八日十八時三十分許，在臺中縣和平鄉○○村○○路○
      段中橫公路七八點五公里處，與丙○○在該處生有口角，因而互毆，甲○○捉
      住丙○○之頭髮往左邊拖行，丙○○跌倒在地，其左手擦過柏油地面，因而受
      有左手背擦傷二處分別為第四指擦傷１×１公分、第五指擦傷０．２×０．５
      公分、左手挫傷、第二、三、四、五指瘀傷等傷害。
二、案經丙○○、戊○○分別訴由台中縣警察局和平分局移送臺灣臺中地方法院檢察
    署檢察官偵查起訴。
    理      由
一、訊據上訴人即被告（下稱被告）丁○○坦承於九十三年一月三十日下午四時許，
    在台中縣和平鄉○○村○○路○段五六號前，因細故與告訴人戊○○有言語衝突
    情事，上訴人即被告（下稱被告）甲○○亦供承於九十三年三月八日十八時許，
    在台中縣和平鄉○○村○○○段中橫公路七八‧五公里處，與告訴人丙○○發生
    相互拉扯之肢體衝突之情，惟被告丁○○、甲○○均否認有右開傷害犯行，被告
    丁○○辯稱：九十三年一月三十日當天，他原本要去看病，但告訴人戊○○與蘇
    水生二人一直罵他，說他的狗咬傷了蘇水生的鼻子卻沒有賠償，他原本要向其二
    人解釋，但告訴人戊○○就拿著塑膠管出來要打他，過程中告訴人戊○○快掉到
    水溝裡，他才把告訴人戊○○拉起來，但還是跌倒，他並無毆打告訴人戊○○之
    犯行等語。被告甲○○則辯以：九十三年三月八日，她原本在家中看電視，媳婦
    戊○○在煮飯，就聽到告訴人丙○○在亂罵人，她聽了很不舒服，出去要與告訴
    人丙○○好好談，但她話還未說出，告訴人丙○○就拖著她，想要把她推倒，她
    才會抓著告訴人丙○○，可能是在拉扯之間，告訴人丙○○才會受傷等語。經查
    ：
（一）關於被告丁○○部分：
    (1)被告丁○○於九十三年一月三十日十六時許，在臺中縣和平鄉○○村○○路○
      段五六號前，以拳頭毆打告訴人戊○○之頭部、身體等處，將告訴人戊○○摔
      倒在地，並掐告訴人戊○○之脖子等情，已據告訴人戊○○於警詢、偵查、原
      審及本院審理中指述稱：起先她聽到有人在門外叫囂，到門外後才知道是被告
      丁○○，她向被告丁○○說請他將會咬人的狗綁好，未料丁○○聽完後立即衝
      上前來，抓著她的領子，並徒手打她的頭部，並抓著她的手臂把她摔在地上，
      又掐著她的脖子，往她的身體毆打等語（見偵字第七九四一號偵查卷第五○、
      七五、一○八頁），互核與證人蘇水生於原審證述之情相符（見原審卷第一一
      四頁），並有臺中縣梨山衛生所九十三年一月三十日字第９３０１２號甲種診
      斷證明書、財團法人仁愛綜合醫院九十三年二月一日仁乙診字第９３０４２３
      號診斷證明書各一紙附卷可佐（見前開偵查卷八三、八四頁）。
    (2)被告丁○○固辯稱：九十三年一月三十日當天是告訴人戊○○與與蘇水生二人
      一直罵他，說他的狗咬傷了告訴人蘇水生的鼻子卻沒有賠償，告訴人戊○○就
      拿著塑膠管出來要打他，過程中告訴人戊○○快掉到水溝裡，他才把告訴人戊○○拉起來，但還是跌倒，他並無毆打告訴人戊○○之犯行等語（見原審卷第
      一一七頁），惟被告丁○○前開辯稱核與其於警詢中所自承：他有順勢將告訴
      人戊○○推倒等語互有疵異（見前開偵查卷第二○頁），且參之告訴人戊○○
      於九十三年一月三十日所受之傷勢為頭部外傷、身體多處挫傷、左右前額各１
      ×１公分瘀傷、左頸部１×２公分瘀傷、右頸部１×４公分瘀傷、右上臂瘀傷
      １×１０公分、左前臂瘀傷１×１０公分、右下背瘀傷二處各為１×１０公分、１×
      ５公分、右前胸挫傷等遍部身體之傷痕，有前揭二紙診斷證明書附卷可考，衡
      情，倘僅係單純跌倒，受傷情形應位於局部，左、右頸部亦不致同時有傷，以
      告訴人戊○○所受傷勢遍及身體各部，且所受之傷害全屬瘀傷等情事觀之，告
      訴人戊○○應係遭外力毆擊所致，被告丁○○上開前後互異之辯稱，顯屬虛妄
      卸詞，委無足採，又被告丁○○既不否認於九十三年一月三十日十六時許，在
      臺中縣和平鄉○○村○○路○段五六號前，與告訴人戊○○有接觸衝突，益證
      被告丁○○有毆傷告訴人戊○○情事。
　　(3)被告丁○○於本院審理時，請求傳訊之證人乙○○證稱，當時伊看到告訴人戊○○將被告丁○○壓倒在地上，丁○○再翻過來將戊○○壓倒，再互相壓來壓
      去，未見丁○○有毆打戊○○之情，核與被告丁○○與告訴人戊○○所述上開
      彼此衝突之情狀不符，則證人乙○○所證情節之真實性，不無存疑，不足採為
      被告丁○○有利之認定。
　　(4)綜上，被告丁○○傷害事證已明確，所辯為卸責之詞，不足採信，犯行堪以認
      定。
（二）關於被告甲○○部分：
    (1)被告甲○○於九十三年三月八日十八時三十分許，在臺中縣和平鄉○○村○○
      路○段中橫公路七八點五公里處，與告訴人丙○○在該處發生口角，被告甲○○捉住告訴人丙○○之頭髮往左邊拖行，告訴人丙○○因跌倒在地而受傷等情
      ，則據告訴人丙○○於偵查、原審及本院指述歷歷（見前開偵查卷第七八頁、
      原審卷第二九、三○頁），並有臺中縣梨山衛生所九十三年三月九日字第９３
      ０３２號甲種診斷證明書一紙附卷可佐（見前開偵查卷第五四之二頁）。
　　(2)被告甲○○雖辯稱：當天是告訴人丙○○拖著她，想要把她推倒，她才會抓著
      告訴人丙○○，是她跌倒在地等語（見原審卷第三一頁），證人蘇水生亦於原
      審證稱：九十三年三月八日當天，是告訴人丙○○拖著母親甲○○等語（見原
      審卷第一一五頁），惟據被告於九十三年三月九日前往臺中縣梨山衛生所驗傷
      之診斷證明書所載「頭部外傷（外觀無明顯瘀傷或擦傷）、高血壓、噁心」等
      病徵，並無被告甲○○、證人蘇水生所稱有跌倒在地或遭人拖行之情事，且被
      告甲○○於原審及本院既坦言：可能是在拉扯之間導致告訴人丙○○受傷等語
      （見原審卷第三一頁），足稽告訴人丙○○應係與被告甲○○互相拉扯之際而
      受有如事實欄一（四）所載之傷勢，足認被告甲○○傷害告訴人丙○○身體之
      犯行，證據明確，應可認定。
二、核被告丁○○、甲○○所為，各係犯刑法二百七十七條第一項傷害罪。
三、原審依刑法第二百七十七條第一項、第四十一條第一項前段，罰金罰鍰提高標準
    條例第一條前段、第二條，審酌被告丁○○為體健之男子，竟對告訴人戊○○暴
    力相向，實不可取，被告甲○○係屢受告訴人丙○○言語相逼，勢所難忍而與告
    訴人丙○○發生肢體拉扯，其情雖可憫，其行卻不足為表，並綜參告訴人丙○○
    、戊○○所受傷勢各情非重，被告丁○○、甲○○犯後均否認犯行等一切情狀，
    分別量處被告丁○○拘役三十日，被告甲○○拘役二十日，並均諭知易科罰金之
    折算標準，經核認事用法，均無違誤，量刑亦稱妥適，被告等二人上訴意旨，均
    仍執前詞，否認犯罪，各指摘原判決其部分不當，均無理由，應予駁回。
四、原判決關於被告丙○○及被告丁○○被訴公然侮辱部分，未經上訴，已告確定，
    不予論列。
五、據上論斷，應依刑事訴訟法第三百六十八條，判決如主文。
本案經檢察官己○○到庭執行職務。
中      華      民      國      九十四     年     三      月    十六    日
                                臺灣高等法院臺中分院刑事第一庭
                                      審判長法  官  陳  紀  綱
                                            法  官  蔡  聰  明
                                            法  官  陳  登  源
右正本證明與原本無異。
不得上訴。
                                            書記官  林  明  冬
中      華      民      國      九十四     年     三      月    十七    日
附錄法條：
中華民國刑法第二百七十七條第一項：(普通傷害罪)
傷害人之身體或健康者，處三年以下有期徒刑、拘役或一千元以下罰金。
                  Ｉ
